最高法院刑事判決　　　　　　一○○年度台上字第六五三二號
上　訴　人　王○○
選任辯護人　陳炳彰律師　 
上列上訴人因妨害性自主案件，不服台灣高等法院高雄分院中華
民國九十九年八月三日第二審判決（九十八年度上易字第六五○
號，起訴案號：台灣○○地方法院檢察署九十七年度偵字第三九
六○號），提起上訴，本院判決如下：
    主  文
上訴駁回。
    理  由
按刑事訴訟法第三百七十七條規定，上訴於第三審法院，非以判
決違背法令為理由，不得為之。是提起第三審上訴，應以原判決
違背法令為理由，係屬法定要件。如果上訴理由書狀並未依據卷
內訴訟資料，具體指摘原判決不適用何種法則或如何適用不當，
或所指摘原判決違法情事，顯與法律規定得為第三審上訴理由之
違法情形不相適合時，均應認其上訴為不合法律上之程式，予以
駁回。本件上訴人王○○上訴意旨略以：（一）原判決認定上訴
人有如原判決事實欄一之(一)、(三)所載第一、三次強制猥褻犯行，
係以被害人甲女（代號000000000，民國○十二年二月
生，當時已滿十四歲，真實姓名、出生日詳卷）之供述為證據，
惟依甲女於警詢、偵查中所述之情節，上訴人是趁甲女未能注意
之際為猥褻之行為，此固違反甲女之意願，惟甲女察覺遭受猥褻
進而對上訴人推打、抗議，上訴人即已停止犯行，上訴人並未施
強暴的手段壓制甲女的抗拒繼續其犯行，上訴人應係犯刑法第二
百二十七條第四項之罪，原審就此二部分卻撤銷第一審論上訴人
對於十四歲以上未滿十六歲之女子為猥褻之行為罪之判決，改判
論處上訴人成年人故意對少年犯強制猥褻之罪刑，其認定事實及
適用法律，不無錯誤。（二）原判決認定上訴人有如原判決事實
欄一之(二)所載之第二次犯行為強制性交未遂罪，然依甲女警詢及
偵查中所稱各節與原判決認定之事實有出入，依甲女所指證之情
節，是上訴人進入房間後先去洗澡，不是邀甲女一起洗澡，又上
訴人洗完澡出來後叫甲女去洗澡，甲女不要，上訴人拉甲女洗澡
，上訴人是在幫甲女洗澡時及洗完澡後要求與甲女一次就好（指
性交），不是邀甲女一起洗澡遭到拒絕後即動手強脫甲女衣褲要
求性交，原判決此部分認定事實有錯誤；又依甲女指訴，上訴人
在求愛的過程中，固有違反甲女之意願為猥褻之行為，惟對於性
交，上訴人是有要求甲女同意，僵持到最後，甲女仍舊不同意，
上訴人就叫甲女穿衣服，一起離開汽車旅館到眼鏡行配眼鏡，之
後送甲女回家，此情可見上訴人並無在甲女不同意的前提下仍要
與之性交的犯意，原判決就此部分撤銷第一審論上訴人對於十四
歲以上未滿十六歲之女子為猥褻之行為罪之判決，改判論處上訴
人成年人故意對少年犯強制性交未遂之罪刑，在認定事實及適用
法律，亦有錯誤。（三）本件上訴人否認犯罪，並有不在場證明
；且甲女如在第一次遭上訴人猥褻後，應該對上訴人有所防範，
何以在第二次進入汽車旅館未趁機逃走或設法向櫃檯人員求助，
並在第三次再遭上訴人之猥褻？此顯不合常理。又依卷內○○縣
政府性侵害個案匯總報告記載「甲女之父親是家中經濟來源，父
親有時喝酒後，則會擁抱案主，且告知案主其胸部有淋巴腺，必
須按摩，藉機撫摸胸部造成案主極大壓力，甚至有時案主反抗，
還會遭來父親的責罵，有時父親也會用口語的暗示，想與案主發
生關係，但皆被案主反抗。」則對甲女性侵害者並非上訴人，甲
女亦未在遭到上訴人性侵害後立即循此途徑求助，是甲女不利於
上訴人的指訴，其可信度堪虞；另證人即社工人員柯○○之證述
只能證明甲女曾告訴伊有遭到上訴人的性侵害，應屬傳聞，無法
為不利上訴人之證據；證人陳○○之證述只能證明上訴人在九十
七年三月十日騎機車載甲女回來，無法證明上訴人有猥褻甲女；
而甲女之日記只能證明其於九十六年七月七日心情之抒發，無法
據以認定是上訴人對其為猥褻之行為所致；○○○汽車旅館電腦
螢幕照片及現場照片只能證明○○－九六七三號自小貨車曾至該
地，無法證明是上訴人駕駛該自小貨車載甲女到汽車旅館，更無
法證明甲女在汽車旅館內遭到上訴人的性侵害；甲女之隱形眼鏡
及戒指照片亦只能證明甲女有該等物品，在無買賣憑證或相關的
紀錄下，無法證明上訴人是在九十六年七月七日離開汽車旅館後
購買隱形眼鏡予甲女；測謊之鑑定結果只能做為參考是否犯罪之
間接證據，無法直接證明上訴人確有猥褻之犯行；原判決是以甲
女之指訴為上訴人犯罪之唯一直接證據，而無其他積極事證足以
證明上訴人確有本案犯行，實難令上訴人甘服云云。
惟查：原判決綜合全案卷證資料，本於事實審法院採證認事之職
權，認定上訴人為甲女之父親乙男（真實姓名詳卷）之友人，明
知甲女為十四歲以上未滿十六歲之少年，先後：（一）於九十六
年四月二十八日中午，上訴人開車載甲女去買一件新台幣一百元
之衣服給甲女後，旋載甲女至其位於○○縣內埔鄉○○段之工寮
內，於甲女試穿該件新買衣服後，竟基於強制猥褻之犯意，自甲
女身後抱住甲女強行撫摸其胸部，並欲強吻，經甲女不斷反抗推
阻，上訴人始住手作罷。（二）於同年七月七日中午十二時許，
上訴人駕駛其所使用之車牌號碼○○－九六七三號自小貨車至甲
女住處附近之網咖店，以要帶甲女去配隱形眼鏡為由而搭載甲女
外出。詎其竟基於強制性交之犯意，先駕車駛往位於○○縣○○
市○○路三三號之○○○汽車旅館，於進入旅館房間內後，上訴
人即邀甲女一起洗澡，經甲女拒絕後，其即動手強脫甲女衣褲，
並要求與甲女發生性行為，經甲女不斷推阻抗拒後，其仍強拉甲
女至浴室洗澡，並於洗澡時撫摸甲女胸部及陰部，洗澡完畢後，
旋強抱甲女並予以強吻，甲女則以咬其舌頭方式抗拒，並大聲哭
泣。上訴人見甲女抵死不從於是作罷，致強制性交因而未遂。（
三）於九十七年三月十日下午四時許，上訴人基於強制猥褻之犯
意，於甲女放學時，以教甲女騎機車為由，以機車搭載甲女，並
利用甲女坐於機車前座騎車之機會，於行經○○縣○○鄉高朗往
振興之○○路上時，自後方強行抱住甲女，違反甲女意願以手撫
摸甲女胸部，經甲女不斷抗議阻卻後，上訴人始住手，並讓甲女
騎單車自行返家。嗣因社工人員訪視甲女後，向甲女父親乙男提
起，始察覺等情。因而撤銷第一審論上訴人對於十四歲以上未滿
十六歲之女子為猥褻之行為，共三罪，各量處有期徒刑四月，應
執行有期徒刑十月之判決，改判論上訴人成年人故意對少年犯強
制猥褻罪，共二罪，各量處有期徒刑八月；又成年人故意對少年
犯強制性交未遂罪，量處有期徒刑一年八月，應執行有期徒刑二
年六月。係依憑證人即被害人甲女、甲女之父乙男、證人陳○○
、柯○○之證詞，並參酌甲女之日記、隱形眼鏡及戒指之照片、
○○○汽車旅館電腦螢幕照片、現場照片、法務部調查局測謊報
告書、九十七年九月三日法務部調查局第六處南部通訊中心函及
九十九年三月十一日法務部調查局函文、○○縣政府侵害個案匯
總報告、原審勘驗上訴人胸部之筆錄及照片等證據資料，而為論
斷，已敘述其所憑之證據及認定之理由。而以上訴人否認犯罪，
並辯稱：九十六年四月二十八日伊在果園採芒果工作，九十六年
七月七日伊在從事埋管工作，九十七年三月十日伊載兒子去看醫
生，甲女所指三次犯罪時間伊均不在犯罪現場，係甲女父親向伊
借錢，伊要甲女之父還錢，甲女之父不還才叫甲女誣陷伊云云為
不可採，在理由內依憑卷證資料，詳加指駁，並說明：（一）證
人即上訴人之妻鄭梅理於原審審理中雖到庭證稱：九十六年四月
二十八日上訴人與伊係一起採芒果，且從早上一直忙到晚上八、
九點等語，為上訴人該日不在場之證明；惟於案發三年後，由於
記憶之淡忘，證人於別無旁證情形下，如何確認該日與上訴人在
一起工作，且從早到晚並未分開，其信口之詞，無從確信與事實
相符，是尚難以其證詞而為有利上訴人之認定。（二）上訴人雖
提出九十六年四月二十八日之代售通知單證明其該日之活動，惟
其上之記載僅能證明上訴人委託水果批發商於九十六年四月二十
八日有代售芒果四箱之事實，尚難證明上訴人於該日在芒果園整
日工作。（三）上訴人業於警詢坦承上開自小貨車由其使用長達
三年，別人很少去用等語，其身為車輛管理使用者，就何人借用
車輛應知之甚詳，其竟未能說明九十六年七月七日當日係出借予
何人，顯見其辯解，亦非實在，況上開汽車旅館之電腦資料核與
證人甲女歷次證述一致，如非甲女與上訴人於當日同去該處，豈
有可能知悉上訴人之車輛曾至該汽車旅館？足徵上訴人確實有於
該日附載甲女至汽車旅館無誤。（四）上訴人聲請傳訊陳○○欲
證明其於九十七年三月十日未在案發現場，惟陳○○於第一審到
庭證稱：「我於九十七年三月十日在被告（指上訴人）家幫忙被
告裝芒果，甲女打電話來說車子壞了，被告就騎機車去載她，被
告載甲女回來時，我在河堤上有看到」等語詳實，顯與上訴人辯
稱沒有載甲女云云互相矛盾。該陳○○為上訴人聲請傳訊，衡情
自與上訴人較有私誼，應無誣陷上訴人可能，其所證稱上訴人當
日有騎乘機車搭載甲女，與甲女所證互核相符，益見上訴人所辯
，非屬事實。（五）上訴人雖聲請傳訊證人蔡○○、高○○欲證
明其於上開案發時間不在場。惟其二人到庭皆證稱無法明確記憶
上開案發時間上訴人身在何處，自難為上訴人有利之認定。（六
）上訴人雖提出農藥收據及芒果採收收據等資料為證，然查，農
藥收據與本件案發時間無關，又上訴人上開犯罪時間均屬短暫，
並非佔用全日時間，故除犯罪時間以外，上訴人當然可以從事採
收芒果工作或為其他日常家務，亦難以其持有前開收據而為其不
在場之有利認定。（七）甲女於警詢指訴上訴人胸毛很多，經原
審二次當庭勘驗，以勘驗結果及審酌上訴人胸部乳頭部位確有長
毛茂密，而其胸部Ｔ字型位置膚色較白，與其胸部周圍膚色顯有
色差，且其周圍確有散佈二、三根長毛，依其情狀，自難排除上
訴人有為剃毛或脫毛處理之可能。是尚難以甲女於警詢之上開證
述，即為上訴人有利之認定。（八）上訴人未提出任何憑證以證
明甲女之父乙男及甲女之兄曾向上訴人借錢之事，且甲女之父乙
男於原審審理中亦否認與上訴人有金錢上之糾紛，是上訴人辯稱
係甲女之父欠錢，始叫甲女誣陷上訴人等詞，難予採信。因認上
訴人確有前揭二次強制猥褻及一次強制性交未遂之犯行。而以上
訴人嗣後否認犯罪及其所為辯解，乃飾卸之詞，不可採信等情，
已逐一說明及指駁。上訴意旨對於原判決所為前揭論斷，並未依
據卷內資料，具體指摘有何違背法令情形。且查：八十八年四月
二十一日修正前刑法第二百二十四條第一項原規定「對於男女以
強暴、脅迫、藥劑、催眠術或他法，至使不能抗拒而為猥褻之行
為者」為犯罪構成要件，其所謂「他法」，依當時規定固指類似
於強暴、脅迫、藥劑、催眠術或與之相當之方法。惟該條文於八
十八年四月二十一日修正時，已修正為「對於男女以強暴、脅迫
、恐嚇、催眠術或其他違反其意願之方法，而為猥褻之行為者（
修正後僅有一項）」，依立法理由說明，係以原條文之「至使不
能抗拒」，要件過於嚴格，容易造成受侵害者，因為需要「拼命
抵抗」而致生命或身體方面受更大之傷害，故修正為「違反其意
願之方法」（即不以「至使不能抗拒」為要件）。則修正後所稱
其他「違反其意願之方法」，應係指該條所列舉之強暴、脅迫、
恐嚇、催眠術以外，其他一切違反被害人意願之方法，妨害被害
人之意思自由者而言，不以類似於所列舉之強暴、脅迫、恐嚇、
催眠術等相當之其他強制方法，足以壓抑被害人之性自主決定權
為必要，始符立法本旨。本件上訴意旨亦認原判決所認定上訴人
所為之第一、三次犯行確有違反甲女之意願，惟以上訴人並未施
強暴手段壓制甲女之抗拒為由，指摘原判決認事用法有誤。然上
訴人既已違反甲女之意願對甲女施以猥褻行為，自已符合刑法第
二百二十四條之犯罪構成要件。上訴意旨指摘其第一、三次行為
「固違反甲女之意願」，但未「施強暴手段壓制甲女之抗拒」，
不成立強制猥褻罪云云，並非適法之第三審上訴理由。又事實之
認定與證據之取捨，乃事實審法院之職權，苟其事實之認定及證
據之取捨，並不違背經驗法則與論理法則，即不容任意指為違法
而執為上訴第三審之理由。原判決認定上訴人有原判決事實欄一
之(二)所示第二次之強制性交未遂之犯行，係以上訴人經甲女拒絕
洗澡後，即動手強脫甲女衣褲，要求與之性交，於甲女抗拒後，
強拉甲女至浴室洗澡，於洗澡時撫摸甲女胸部及陰部，洗澡完畢
後強抱甲女並予以強吻而遭甲女以咬其舌頭方式抗拒並大聲哭泣
等情，為上訴人有施強制力之認定，此與上訴人究係自己先洗澡
或係邀甲女一起洗澡並無礙其施用強暴手段之事實認定。上訴人
既將甲女帶至汽車旅館，又洗澡、又撫摸甲女胸部及下體、又要
求性交、又強吻甲女，姑不論其洗澡之先後次序為何，原判決據
以認定上訴人係有性交之意圖，並未悖於經驗法則與論理法則，
縱嗣後因甲女抵死不從而作罷，致強制性交因而未遂，亦非僅止
於猥褻行為，而得論以猥褻罪，上訴意旨徒以上訴人要求甲女性
交未獲允許，致未完成性交，認非屬強制性交範圍，而指摘原判
決上開認定違法云云，係以自己之說詞所為之指摘，並非適法之
第三審上訴理由。至於上訴意旨其餘之指摘，亦係對於原判決已
說明事項及屬原審採證認事職權之適法行使，持憑己見而為不同
之評價，且重為事實之爭執，均與法律規定得為第三審上訴理由
之違法情形，不相適合。其上訴不合法律上之程式，應予駁回。
據上論結，應依刑事訴訟法第三百九十五條前段，判決如主文。
中    華    民    國  一○○  年   十一   月  二十四  日
                      最高法院刑事第十二庭
                          審判長法官  陳  世  雄  
                                法官  張  祺  祥  
                                法官  宋      祺  
                                法官  惠  光  霞  
                                法官  周  盈  文  
本件正本證明與原本無異
                                      書  記  官  
中    華    民    國  一○○  年   十一   月  二十九  日
                                                       s